臺灣基隆地方法院民事判決　九十年度再微字第二號
　　再審　原告　台北縣瑞芳鎮公所
　　法定代理人　顏世雄
　　訴訟代理人　乙○○
　　再審　被告　永慶營造股份有限公司
　　法定代理人　劉莊金花
　　訴訟代理人　甲○○
右當事人間請求再審之訴事件，再審原告對於中華民國九十年十月十七日本院九十年
度小上字第七號確定判決提起再審之訴，本院判決如左：
    主  文
本院九十年度小上字第七號確定判決廢棄。
再審被告之第二審上訴駁回。
再審及再審前第二審訴訟費用新台幣壹仟肆佰肆拾壹元，由再審被告負擔。
    事  實
甲、再審原告方面：
一、聲明：求為判決如主文所示。
二、陳述：除與原確定判決記載相同者，茲引用之外，補稱：
（一）鈞院八十八年度訴字第四三七號和解筆錄已載明再審被告拋棄利息部分之請求
      權，依和解效力其請求權即已消滅，再審原告不負給付義務。原確定判決命再
      審原告給付，有違民法第七百三十六條之規定及最高法院四十三年台上字第九
      九０號判例，此有適用法規顯有錯誤之情形。
（二）再審原告於鈞院八十九年度民執實字第一二三五號強制執行事件中，係於八十
      九年七月十一日向執行處提出清償，鈞院既已調卷審查，竟仍將利息算至八十
      九年七月二十五日再審被告受執行處通知領款之日，顯有違誤。此部分亦有就
      足以影響於判決之重要證物，漏未斟酌之再審事由。
三、證據：除援用原審所提證據外，補提本院民事執行處八十九年七月十一日收據為
    證。
乙、再審被告方面：
一、聲明：求為判決駁回再審原告之訴。
二、陳述：與原確定判決記載相同，茲引用之。
三、證據：援用原審所提證據。
丙、本院依職權調閱本院九十年度瑞小字第四號、九十年度小上字第七號民事卷宗及
    八十九年度執字第一二三五號執行卷宗。
    理  由
一、再審原告起訴時其法定代理人原為廖秀雄，於訴訟程序進行中變更為顏世雄，再
    審原告聲請由顏世雄承受訴訟，核無不合，應予准許。
二、按稱和解者，謂當事人約定，互相讓步，以終止爭執或防止爭執發生之契約；又
    和解有使當事人所拋棄之權利消滅及使當事人取得和解契約所訂明權利之效力；
    民法第七百三十六條、第七百三十七條分別定有明文。查再審原告主張再審被告
    於本院八十八年度訴字第四三七號給付工程款事件中，起訴時原係請求再審原告
    應給付再審被告新台幣（下同）二百十七萬二千元及自起訴狀繕本送達翌日起至
    清償日止按年息百分之五計算之利息。嗣兩造於民國八十九年一月二十一成立訴
    訟上和解，和解條件為再審原告願給付再審被告二百十七萬二千元，但再審被告
    其餘請求則拋棄等事實，業據其於本件再審前之第一審程序提出和解筆錄、起訴
    狀繕本為證，且為再審被告所不爭執，復經本院依職權調取九十年度瑞小字第四
    號案卷核閱無訛，自屬真實。則由再審被告起訴之聲明內容暨兩造和解成立之內
    容兩相對照，兩者關於工程款應給付之金額均屬一致，足見再審被告所拋棄者為
    「起訴狀繕本送達翌日起至清償日止按年息百分之五計算之利息」部分，且依文
    義解釋，所謂清償日並不因再審原告究係自動履行、受催告被動履行甚或遭強制
    執行始履行而有所不同。是以再審被告起訴時既已具體表明欲請求法定遲延利息
    ，嗣於和解時復表明除應請求之工程款外其餘之請求均拋棄，已足認再審被告有
    拋棄所有利息請求權，以促使再審原告同意和解，俾期再審被告得立即取得與確
    定判決有同一效力之執行名義之真意，以免訴訟程序曠日廢時，延誤其取得系爭
    工程款之時機。換言之，兩造於上述工程款訴訟中，再審原告對再審被告請求工
    程款之數額不予爭執，願全額給付，再審被告則因此拋棄利息部分之請求，彼此
    間均互相讓步而終止系爭工程款之爭執。依上說明，再審被告業已拋棄法定遲延
    利息之請求權，揆諸上引法條，其利息請求權即歸於消滅，僅得向再審原告請求
    工程款部分之數額。原確定判決不察，未援用上引民法第七百三十七條之規定而
    認再審被告仍得請求遲延利息，所為判斷即有判決不適用法規之違背法令情形，
    應認具適用法規顯有錯誤之再審事由。再審原告據以請求，並無不合。
三、從而，再審原告以原確定判決有適用法規顯有錯誤之再審事由，提起本訴請求廢
    棄原確定判決，改判駁回再審被告之上訴，為有理由，應予准許。
據上論結，本件再審之訴為有理由，再審被告之第二審上訴為無理由，依民事訴訟法
第五百零五條、第四百三十六條之三十二第一項、第四項、第四百四十九條第一項、
第七十八條，判決如主文。
中　　　華　　　民　　　國　　九十一　　年　　　五　　　月　　二十九　　日
                                                臺灣基隆地方法院民事庭
~B審判長法　官　陳鈺林
~B　　　法　官　陳鈺林
~B　　　法　官　陳鈺林
右正本證明與原本無異
如對本判決上訴，須於判決送達後二十日內向本院提出上訴狀，同時表明上訴理由；如已於本判決宣示後
送達前提起上訴者，應於判決送達後十日內補具上訴理由（均須按他造當事人之人數附繕本）。
中　　　華　　　民　　　國　　九十一　　年　　　五　　　月　　 三十　　 日
~B　　　法院書記官　李繼業
